臺灣板橋地方法院刑事判決　　　　　　　91年度訴字第2291號
公　訴　人　臺灣板橋地方法院檢察署檢察官
被　　　告　乙○○
上列被告因詐欺案件，經檢察官提起公訴（91年度偵字第9777號
、90年度偵字第3269號、第3759號、第6845號），被告於本院準
備程序進行中就被訴事實為有罪之陳述，經本院合議庭裁定由受
命法官獨任進行簡式審判程序，並判決如下：
    主  文
乙○○以犯詐欺罪為常業，處有期徒刑貳年肆月。
    事  實
一、乙○○（綽號小李，曾於民國85年間犯有妨害兵役條例罪案
    件，經本院判處拘役20日，如易科罰金以300 元折算1 日，
    於86年5 月1 日確定，並於86年6 月11日易科罰金執行完畢
    ，再犯本罪不構成累犯；為甲○○之子）因其父甲○○（綽
    號老李，案發後業於91年7 月7 日病歿）積欠地下錢莊款項
    急需週轉應急，遂要求乙○○幫忙頂下他人公司作為幌子，
    藉以向廠商詐購貨品轉賣；乙○○乃與其父甲○○和甲○○
    之友人寅○○及乙○○所找之子○○（寅○○、子○○二人
    共同涉犯本罪部分，業經本院通緝中，嗣通緝歸案後再行審
    結）等四人，共同意圖為自己不法之所有，基於常業詐欺之
    犯意聯絡，由甲○○、寅○○居中負責統籌調度，而寅○○
    先以結婚為藉詞，致使不知情之胡惠蘭信以為真，同意提供
    其於87年8 月29日在台北市銀行南港分行申請開戶領取之：
    ７２２７－３支票存款帳號支票至少45張（詳如台北市票據
    交換所89年12月23日（89）北票字第8452號函所附：胡惠蘭
    所屬存款不足退票明細表所載，另含支票號碼為ＮＫ000
    0000號之支票乙張）交與寅○○，寅○○於取得上述支
    票後（寅○○取得上開胡惠蘭名義申請之支票，顯然已得胡
    惠蘭之概括授權使用）再轉交甲○○發使用。
二、乙○○與其父甲○○、寅○○及子○○等人，渠等明知並無
    實際營業之意思，仍於89年8 月初旬，由子○○提供
    件交由乙○○出面偽以「子○○」名義，訛以新台幣（下同
    ）30萬元代價（簽發台北國際商業銀行民安分行00000
    0000帳號、票號ＱＣ0000000號、到期日為同「
    89」年10月31日、面額為30萬元之支票1 張，交由不知情之
    郭信財收執），頂下郭信財（郭信財被訴詐欺取財罪嫌業經
    檢察官以90度偵字第6845號、91年度偵字第9777號另行不起
    訴處分）所經營，位於台北縣新莊市○○街１４９號1 樓之
    「泓祐有限公司」（於同「89」年9 月15日，始正式以「子
    ○○」名義與郭信財簽訂「營業讓渡契約書」）；同（89）
    年8 月11日，乙○○偽以「子○○」名義簽訂租賃契約（乙○○偽以「子○○」名義簽約部分係經子○○同意，故不構
    成偽造文書罪之問題），向不知情之屋主曾金泉承租上址，
    並由乙○○執持由甲○○交付之胡惠蘭名義：台北銀行南港
    分行７２２７－３帳號、票號為ＮＫ0000000號及Ｎ
    Ｋ0000000號、到期日為同（89）年7 月26日及同（
    89）年11月15日、面額為5 萬5 千元及6 萬元之支票二張，
    交由曾金泉收執，抵充租金、押金之用；同（89）年8 月15
    日，乙○○偽以「子○○」名義，向前台灣省政府建設廳申
    請變更負責人及營業項目登記（負責人登記為「子○○」、
    營業項目增加電信器材零售業、資訊軟體零售業、詳如台灣
    省建設廳第三科所提供泓祐有限公司登記資料所載）；同（
    89）年9 月8 日，乙○○夥同子○○會同郭信財，共同前往
    台北國際商業銀行民安分行，辦理000000000號支
    票存款戶之印鑑變更（原泓祐有限公司負責人郭信財，變更
    為泓祐有限公司負責人「子○○」），再前往陽信銀行新莊
    分行，以泓祐有限公司負責人「子○○」名義申辦0000
    00000號支票存款戶後，由子○○親自將申領之支票簿
    交由乙○○冒名使用。另由乙○○於同（89）年9 月8 日，
    偽以「子○○」名義，訛稱欲經營冷凍肉品生意，向不知情
    之午○○承租坐落台北縣樹林市○○路３４巷７號，用以開
    立登記），並簽發台北國際商業銀行民安分行000000
    000帳號、票號ＱＣ0000000號、到期日為同（89
    ）年10月31日、面額為4 萬元之支票1 張，交由午○○收執
    ，抵充租金、押金之用；爾後即由乙○○分別偽以泓祐有限
    公司、泓祐商行之負責人「子○○」、員工「吳宇豐」「劉
    和平」「湯阿清」等人之名義，共同於如附表編號（一）至
    編號（十一）所示之時、地向如附表所示之「建達國際股份
    有限公司」等公司行號，詐購鍵盤、色帶、網路卡、印表機
    、顯示卡、滑鼠、洗衣機、電視、電磁爐、傳真機、影印機
    、電腦周邊產品等財物，總計達92萬2 千9 百33元以上，並
    恃此為生，且以此為常業；渠等四人詐騙時間、地點、詐取
    之財物等事實，詳如附表編號（一）至編號（十一）所示。
    嗣經警循線追查，始於90年2 月14日，在台北縣新店市○○
    路60巷4 號將乙○○拘提到案，並搜得電腦螢幕、帳冊及電
    腦相關產品等60項物品（詳如贓證物品清單所載）及部分電
    腦週邊產品（業由警方核對無誤後，發還被害人，詳如各該
    被害人公司出具之贓證物保管單所載）。
 三、案經廣億實業有限公司、精銳電腦股份有限公司、耐嘉股
     份有限公司、展諅國際股份有限公司、立光科技國際股份
     有限公司、廣穎科技股份有限公司、聯強國際股份有限公
     司、震旦行股份有限公司土城分公司、建達國際股份有限
     公司、癸○○、洪吾鑑等人訴由內政部警政署刑事警察局
     移送臺灣板橋地方法院檢察署檢察官暨同署檢察官自動檢
     舉、指揮偵查起訴。
    理  由
一、上開犯行，業據被告乙○○於警詢和偵查中供承在卷（90年
    度偵字第3759號偵查卷第15頁至第18頁、第84頁至第87頁；
    第100 頁背面至第101 頁、第113 頁至第115 頁；90年偵字
    第6845號偵查卷第4 頁至第7 頁、第13頁至第16頁）；並據
    被告乙○○於本院調查及審理中坦承不諱，核與共同被告子
    ○○於警詢中供稱，乙○○係以新台幣2 萬元之代價向其本
    人借用
    小客車載其本人前往台北國際商業銀行民安分行辦理支票存
    款戶之印鑑變更與陽信銀行新莊分行辦理支票存款戶開戶，
    辦妥後乙○○在他所駕駛之小客車上有將新台幣2 萬元當面
    交與其本人（同上第3759號偵查卷第24頁背面至第25頁；另
    見89年他字第3792號偵查卷第85頁背面至第87頁、第94頁至
    第95頁；同上第6845號偵查卷第21頁至第23頁、第30頁至第
    31頁、第33頁至第34頁）；並於偵查中供稱：「（問：你的
    工作，乙○○說要我當公司負責人，並替我找工作，事後他
    （乙○○）有給2 萬元。」各等語明確在卷（同上第3759號
    偵查卷第61頁背面）；且經證人辛○○、午○○、巳○○○
    、郭信財等人於警詢或偵查中證述被害情節大致相符（同上
    第3792號偵查卷第70頁、第72頁至第73頁、第84頁；同上第
    3759號偵查卷第26頁至第27頁、第99頁至第101 頁；90年偵
    字第3269號偵查卷第29頁至第30頁；同上第6845號偵查卷第
    35頁至第37頁、第41頁至第42頁；第47頁至第48頁、第57頁
    ；第59頁至第60頁；第61頁至第62頁；第73頁）；復經被害
    人癸○○、洪吾鑑與廣億實業有限公司、精銳電腦股份有限
    公司、耐嘉股份有限公司、展諅國際股份有限公司、立光科
    技國際股份有限公司、廣穎科技股份有限公司、聯強國際股
    份有限公司、震旦行股份有限公司土城分公司、建達國際股
    份有限公司等被害公司所指派之職員卯○○、己○○、壬○○、丁○○、戊○○、施智本、丑○○、辰○○、丙○○等
    人於警詢中指訴被詐騙財物等情節綦詳（90年度偵字第3269
    號偵查卷第5 、6 頁；同上第6845號偵查卷第74頁至第76頁
    、第90頁至第92頁；第99頁至第102 頁；第110 頁至第111
    頁；第118 頁至第119 頁；第126 頁至第127 頁；第139 頁
    至第140 頁；第148 頁至第150 頁；第159 頁至第160 頁；
    同上第3792號偵查卷第106 頁至第108 頁、第127 頁至第12
    9 頁；89年他字第3611號偵查卷第1 、2 頁；第14頁）；另
    據證人胡惠蘭於警詢中陳稱，其於87年8 月29日在台北銀行
    南港分行申請開戶，所領取之：７２２７－３支票存款帳號
    之支票至少45張係遭寅○○詐取的等語（同上第6845號偵查
    卷第180 頁至第187 頁）；再依被告乙○○於偵查中供稱，
    上開胡惠蘭之支票係由甲○○所交付等語（同上第3759號偵
    查卷第113 頁至第114 頁），可知同案被告甲○○係整個詐
    欺集團居中負責統籌調度之人，由此已足認同案被告寅○○
    亦屬本件詐騙集團之成員，否則同案被告寅○○何以願將上
    開支票交由甲○○使用。此外並有支票存款戶申請書、支票
    存款戶更換印鑑附帶切結書、支票存款戶聲明書、支票存款
    約定書、出貨單、付款條件協議書、沖帳明細表、統一發票
    及電腦罩登六十項物品扣案可證（詳如贓證物品清單所載）
    、被害人公司職員出具之贓證物保管單、台北市票據交換所
    89年12月23日（89）北票字第8452號函所附：胡惠蘭所屬存
    款不足退票明細表、營業讓渡契約書正本、台北國際商業銀
    行民安分行000000000帳號、票號ＱＣ00000
    00號、到期日為同年10月31日、面額為30萬元之支票正本
    及退票理由書正本各一張、台北縣新莊市○○街１４９號一
    樓之租賃契約正本乙份（見同上第6845號偵查卷、第3269號
    偵查卷、第3759號偵查卷所附）、前台灣省政府建設廳第三
    科所提供泓祐有限公司登記資料影本乙卷（同上第3269號偵
    查卷第35頁，經濟部中部辦公室書函，公司影印卷外放）、
    財政部財稅資料中心提供之「泓祐有限公司」所屬統一發票
    查核清單共計71頁等資料（同上第3759號偵查卷第63頁至第
    64頁財政部財稅資料中心90年3 月14日，資五字第90032178
    號函，資料外放）各在卷足稽，可見本件被告所犯常業詐欺
    罪犯行事證明確，其犯行應堪認定。
二、按被告乙○○因其父甲○○（綽號老李，案發後業於91年7
    月7 日病歿）積欠地下錢莊款項急需週轉應急，遂受其父乙○○囑咐利用頂下他人公司為幌子，藉以向廠商詐購貨品轉
    賣；隨後由同案被告寅○○向不知情之胡惠蘭所取得在台北
    市銀行南港分行申請開戶領取之：７２２７－３支票存款帳
    號支票後再轉交甲○○使用；甲○○則將寅○○交付之胡惠
    蘭名義之支票交與被告乙○○作為租用公司地址之租金或押
    金；另被告乙○○則尋找同案被告子○○為人頭頂下他人公
    司，並利用同案被告子○○變更泓祐有限公司負責人，然後
    再向原來泓祐有限公司在台北國際商業銀行民安分行開戶之
    支票辦理支票存款戶由原負責人郭信財之印鑑變更為同案被
    告子○○；或另行以泓祐有限公司負責人子○○名義另向陽
    信銀行新莊分行辦理支票存款帳戶；或利用同案被告子○○
    名義虛設行號「泓祐商行」；嗣由子○○將申領之支票簿交
    由乙○○簽發泓祐有限公司，負責人為子○○之上開台北國
    際商業銀行民安分行支票；或以「泓祐商行」為名義，自89
    年8 月初起至同年10月24日等達三個月之期間，向如附表編
    號（一）至編號（十一）所示之公司、廠商、個人詐購鍵盤
    、色帶、網路卡、印表機、顯示卡、滑鼠、洗衣機、電視、
    電磁爐、傳真機、影印機、電腦周邊產品等財物，嗣得手後
    或將詐購商品搬離原來租用之新莊市○○街１４９號1 樓之
    泓祐有限公司地址或樹林市○○路３４巷７號「泓祐商行」
    ，屆期所簽發之支票則退票，然後將前開詐購之商品轉賣得
    利；且詐騙之地點遍及臺北縣、市；由此足認被告乙○○與
    其父甲○○顯然係有計劃性之藉設立空頭公司或虛設行號向
    不知情之公司、行號及商家詐騙財物昭然若揭；可見被告乙○○與其父甲○○顯係反覆詐欺他人之物轉售賴以為生，並
    以之為常業至明。核被告乙○○所為，係犯刑法第340 條之
    以犯刑法第339 條之詐欺罪為常業罪；被告乙○○與甲○○
    、寅○○及子○○等人間，互有犯意聯絡及行為分擔，應論
    以共同正犯。爰審酌被告乙○○係因受其父甲○○之囑咐，
    為償還積欠地下錢莊之款項週轉應急之犯罪動機；利用虛設
    公司或商號為幌子，藉簽發屆期無法兌現之公司支票向商家
    、行號購物，然後再轉賣變現得利；同案被告甲○○係本案
    主謀；受害公司、商家達十一家之多，詐得財物款項金額達
    92萬2 千9 百33元以上；惟被告乙○○於經警查獲後，已由
    受害公司商號取回部分被詐購之貨品，此有卯○○、己○○
    、壬○○、丁○○、戊○○、戴元彬、丑○○等上開公司職
    員代為領取被詐購貨品之贓證物責付保管單在卷足憑（同上
    第6845號偵查卷第205 頁至第211 頁）；被告乙○○於犯後
    業於本院調查及審理時坦認在卷，犯後已有悔意等一切情狀
    ，量處如主文所示之刑，以示懲儆。
三、庚○○涉犯本罪部分另行審結；寅○○、子○○二人共同涉
    犯本罪部分，嗣通緝歸案後再行審結。
據上論結，應依刑事訴訟法第273 條之1 第1 項、第299 條第1
項前段，刑法第340 條、罰金罰鍰提高標準條例第1條 前段，判
決如主文。
本案經檢察官陳孟黎到庭執行職務。
中　　華　　民　　國　　94　　年　　4 　　月　　27　日
                刑事第五庭  法　官  陳坤地
上列正本證明與原本無異。
如不服本判決，應於判決送達後十日內向本院提出上訴狀。
                            書記官  李淑秋
中　　華　　民　　國　　94　　年　　5 　　月　　6 　　日
附錄本案論罪科刑法條全文
中華民國刑法第339條：
(普通詐欺罪)
意圖為自己或第三人不法之所有，以詐術使人將本人或第三人之
物交付者，處五年以下有期徒刑、拘役或科或併科一千元以下罰
金。
以前項方法得財產上不法之利益或使第三人得之者，亦同。
前二項之未遂犯罰之。
中華民國刑法第340條：
以犯第三百三十九條之罪為常業者，處一年以上七年以下有期徒
刑，得併科五萬元以下罰金。
附表：
編號（一）、89年8 月21日起至同年10月23日止，陸續向台北縣
            中和市○○路124 巷5 號「廣億實業有限公司」，
            購買總價達2 萬2 千6 百30元之鍵盤、色帶等產品
            （有出貨單6張為證）。
編號（二）、89年9 月21日起至同年10月24四日止，陸續向台北
            縣板橋市○○路43號4 樓「精銳電腦股份有限公司
            」，購買總價達2 萬5 千3 百58元之網路卡等產品
            （有出貨單5 張為證）。
編號（三）、89年10月3 日起至17日止，陸續向台北縣新莊市○○路752 之號2 樓「耐嘉股份有限公司」，購買價
            達1 萬7 千9 百10元之音箱等產品（有出貨單3 張
            、台北國際商業銀行民安分行000000000
            帳號、票號ＱＣ0000000號、到期日為同年
            10月31日、面額為6 千5 百50元之支票及退票理由
            單各1張為證）。
編號（四）、89年10月11日起至26日止，陸續向台北市○○○路
            1 段39號2 至4 樓「展諅國際股份有限公司」，購
            買總價達6 萬6 千元之印表機、網路卡、顯示卡等
            產品（有統一發票5張、送貨單5張為證）。
編號（五）、89年10月13日起至23日止，陸續向台北市○○○路
            2 段36巷3 號「立光科技國際股份有限公司」，購
            買總價達1 萬6 千5 百15元之滑鼠、色帶、墨水匣
            等產品（有出貨單5 張為證）。
編號（六）、89年10月9 日起至25日止，陸續向台北縣三重市○○路○ 段609 巷16號10樓之10「廣穎科技股份有限
            公司」，購買總價達6 萬9 千9 百57元之滑鼠、螢
            幕、鍵盤等產品（有出貨單5張為證）。
編號（七）、89年10月17日起至24日止，陸續向台北市○○○路
            3 段75號4 樓「聯強國際股份有限公司」，購買總
            價達19萬9千零26元之資訊產品（有付款條件協議
            書、沖帳明細表、送貨單7 張、統一發票1 張為證
            ）。
編號（八）、89年10月23日，在台北縣新莊市○○○路301 號「
            慶聯電器行」，向癸○○購買總價2 萬8 千7 百元
            之洗衣機、電視、電磁爐各1部，並簽發台北國際
            商業銀行民安分行000000000帳號、票號
            ＱＣ0000000號、到期日為同年10月26日、
            面額為2 萬8 千7 百元之支票1 張，抵充價款（有
            支票及退票理由單各1份為證）。
編號（九）、89年10月24日，在台北縣樹林市鎮○街133 號，向
            洪吾鑑購買價值3 萬8 千元之傳真機1 部，並簽發
            台北國際商業銀行民安分行000000000帳
            號、票號ＱＣ0000000號、到期日為同年10
            月26日、面額為3 萬8 千元之支票1 張，抵充價款
            （有統一發票、支票及退票理由單、「湯阿清」名
             片各1份為證）。
編號（十）、89年10月24日，在台北縣土城市向「震旦行股份有
            限公司土城分公司」，購買價達12萬5 千元之影印
            機1 台（有出貨單1 張、台北國際商業銀行民安分
            行000000000帳號、票號ＱＣ00000
            00號、到期日為同年10月30日、面額為12萬5 千
            元之支票及退票理由單1張為證）。
編號（十一）、89年8 月初旬起至同年9 月7 日，在台北縣新店
              市○○路6 之2 號3 樓Ｂ棟向「建達國際股份有
              限公司」，購買價達31萬3 千8 百37元之電腦周
              邊產品（有送貨單13張、台北國際商業銀行民安
              分行000000000帳號、票號ＱＣ000
              0000號、到期日為同年10月25日、面額為31
              萬3 千8 百37元之支票及退票理由單各1 張為證
              ）。
